【裁判字號】    95,簡上,4
【裁判日期】    950815
【裁判案由】    違反保護令罪
【裁判全文】
臺灣宜蘭地方法院刑事判決               95年度簡上字第4號
    上  訴  人  乙○○
上列上訴人因違反保護令罪案件，不服本院九十四年度宜簡字第
一四三號，中華民國九十四年十一月二十九日第一審判決（聲請
簡易判決處刑案號：臺灣宜蘭地方法院檢察署九十四年度偵緝字
第八三號）提起上訴，暨臺灣宜蘭地方法院檢察署檢察官移送併
辦（九十五年度偵字第二八九號），本院判決如下：
    主  文
原判決撤銷。
乙○○連續犯違反保護令罪，累犯，處有期徒刑肆月，如易科罰
金，以銀元佰元即新臺幣玖佰元折算壹日。
    事  實
一、乙○○前因違反毒品危害防制條例案件，經本院判處有期徒
    刑三月確定，民國九十四年五月三十日易科罰金執行完畢。
二、乙○○前與丙○○為事實上之夫妻關係，嗣經本院於九十年
    十月十二日以九十年度婚字第一二一號民事判決確認婚姻關
    係不存在。又林玉菁為乙○○與丙○○之女，甲○○則為丙○○之母，丁○○為丙○○之胞弟，是乙○○與丙○○、甲○○及丁○○間，仍具有家庭暴力防治法第三條所稱之家庭
    成員關係。
三、乙○○前因實施家庭暴力行為，經本院於九十四年一月十一
    日以九十三年度家護字第二八六號核發民事通常保護令（下
    稱保護令），命其不得對丙○○及其家庭成員：甲○○、丁○○、陳佩宜、林玉菁實施身體上或精神上不法侵害之行為
    ；不得直接或間接對於丙○○及其家庭成員甲○○、丁○○
    、陳佩宜、林玉菁為騷擾之聯絡行為；應遠離宜蘭縣員山鄉
    ○○路一０九之四號（即丙○○之住所）及行政院衛生署宜
    蘭醫院（即丙○○之工作場所，下稱署立宜蘭醫院）至少一
    百公尺；保護令有效期間為一年（嗣經臺灣高等法院於九十
    四年八月二日以九十二年度家護抗字第三六號裁定駁回抗告
    確定）後，業已收受前揭保護令，並由宜蘭縣警察局宜蘭分
    局員警於九十四年一月十九日十八時三十分許對其執行上開
    保護令內容。詎乙○○竟基於違反保護令之概括犯意：
  (一)於九十四年一月二十六日七時許，因接獲其女林玉菁來電而
    駕車至宜蘭縣員山鄉○○路一０九之四號搭載林玉菁後，途
    經員山大橋時，因見丙○○騎乘機車行經該處，竟駕車趨近
    丙○○並示意丙○○停車與其對談，但因丙○○不從且加速
    離去，其遂駕車阻擋丙○○之車行方向，導致丙○○被迫掉
    頭後，即停車徒步快速離去，且在快走行經宜蘭縣員山國中
    對面之金鈴機車行前，因天雨路滑而跌倒受有左側膝挫傷與
    左側腕挫傷等傷害，而對丙○○實施騷擾行為。
  (二)乙○○明知其應遠離宜蘭縣員山鄉○○路一０九之四號至少
    一百公尺，竟於九十四年三月十七日二十時許，偕同其女林
    玉菁至宜蘭縣員山鄉○○路一０九之四號一百公尺範圍內之
    後門巷內，而違反本院前開保護令之內容。
  (三)乙○○以其持用之0000000000號行動電話，於九
    十四年三月二日發送內容為「義勇你是否已經告訴你姐我所
    說的事情和要他回家照顧女兒的事還有當初他所說過死也不
    離開宜蘭的話跟如果他在不出來解決事情我將針對你母親逼
    迫她」、九十五年一月一日發送內容為「義勇在元月五日我
    會和你連絡的，務必準備好該賠償還我的錢，這些是你母親
    與姐姐欠錢不還又利用說謊，作偽證，通過的保護令故意陷
    害我被判刑和罰款外還要付賠償我名譽損失金額，共計壹拾
    伍萬元整，你不要說沒錢賠償我，要記住你們是家財萬貫的
    人，別的沒有就是有錢。因為沒有錢的人，是不會在外面到
    處告訴別人，是什麼人貪圖你們家的財產，這句話明白表示
    你們不可能沒有錢對不對」及九十五年一月二日發送內容為
    「義勇如果五號你們在借口說沒有錢的話那麼很明顯以前是
    有計劃安排故意毀謗我的那麼你最好找你姐出來交代清楚不
    然爽是你姐在爽的，那麼你的家人和親友這一生只有痛苦與
    哀傷而已，這就是你母親叫你姐躲藏的代價」等語，至丁○○持用之0000000000號行動電話而對丁○○實施
    騷擾行為。另其亦於九十四年十二月七日十一時許，前往丁○○位於宜蘭縣員山鄉○○路十三之五號工作地點，欲經由
    丁○○而迫使丙○○出面，而對丁○○實施騷擾行為。
四、案經宜蘭縣警察局宜蘭分局報告臺灣宜蘭地方法院檢察署檢
    察官聲請簡易判決處刑暨移送併辦。
    理  由
一、訊據被告乙○○固對前述(一)、(三)部分之事實，到庭坦承不諱
    ，然矢口否認有何違反保護令之犯行，並持：九十四年三月
    十七日二十時許，並未帶其女林玉菁至丙○○位於宜蘭縣員
    山鄉○○路一０四之九號住處外一百公尺範圍內等語置辯。
    然查：
  (一)被告乙○○於九十四年一月十九日收受本院核發之前開民事
    通常保護令之事實，已據其到庭供承屬實，復有本院核發之
    九十三年度家護字第二八六號民事通常保護令、臺灣高等法
    院九十四年度家護抗字第三六號裁定、宜蘭縣警察局宜蘭分
    局保護令執行記錄表及處理家庭暴力與兒少保護案件調查紀
    錄通報表各一份在卷可稽，堪徵被告乙○○業已知悉本院所
    核發之前開民事通常保護令命其「不得對丙○○及其家庭成
    員：甲○○、丁○○、陳佩宜、林玉菁實施身體上或精神上
    不法侵害之行為。不得直接或間接對於丙○○及其家庭成員
    甲○○、丁○○、陳佩宜、林玉菁為騷擾之聯絡行為。應遠
    離宜蘭縣員山鄉○○路一０九之四號（即丙○○之住所）及
    署立宜蘭醫院（即丙○○之工作場所）至少一百公尺。保護
    令有效期間為一年」等內容無誤。
  (二)被告乙○○已於警詢及本院準備程序與審理時時自承：其於
    九十四年一月二十六日駕車前往搭載其女林玉菁返家途中，
    在員山大橋上遇見丙○○，其在車內向丙○○招手，示意丙○○停車，但丙○○裝作未見且繼續前行，其便駕車與丙○○平行前進，亦大聲喊叫要求丙○○停車，因丙○○仍不理
    睬，更因而加速前行，其遂加速再與丙○○平行前進，並在
    車內向丙○○詢問九十四年一月二十四日林玉菁生病至署立
    宜蘭醫院掛急診時，為何不代為照顧等語，然因丙○○絲毫
    未有停車之意，其便駕車慢慢靠近丙○○，丙○○因此稍微
    減速，嗣其再將車頭向右前方傾斜一些並停車，但丙○○竟
    見其停車後，旋即掉頭轉向，其立即掉頭尾隨，叫喊丙○○
    但均不獲理睬後，丙○○即在員山國中附近停車後跑步離去
    ，並在對面方向即台鈴機車行前，因天雨路滑而跌倒等語，
    經核要與被害人丙○○於警詢時指述情節大致契合，復有員
    山榮民醫院出具之診斷證明書一份在卷可考，足徵被害人丙○○騎乘機車行經員山大橋而遇見被告乙○○駕車行經該處
    後棄車跑離該處，並在金鈴機車行前，因天雨路滑而不慎跌
    倒受有左側膝挫傷、左側腕挫傷等傷害，乃肇因於被告乙○○駕車數度攔阻被害人丙○○車行路線之騷擾行為甚明。
  (三)乙○○於九十四年三月十七日二十時許，偕同其女林玉菁至
    宜蘭縣員山鄉○○路一０九之四號一百公尺範圍內之後門巷
    內之事實，已據被害人甲○○於警詢時指訴明確，是其空言
    置辯，尚無可採。
  (四)乙○○以其持用之0000000000號行動電話，先後
    於九十四年三月二日、九十五年一月一日及九十五年一月二
    日發送如上開事實(三)所載內容之簡訊予被害人丁○○等情，
    業據被告自承屬實，核與被害人丁○○於偵查中指述情節大
    致吻合，復經臺灣宜蘭地方法院檢察署檢察官當庭勘驗被害
    人丁○○持用之行動電話內儲存之簡訊內容後，拍攝前開簡
    訊內容之照片附卷可佐，顯見被告乙○○確以無關被害人丁○○之事項，或指稱將逼迫丁○○之母，或要求丁○○籌錢
    付款賠償其與丙○○間之金錢糾葛，或聲稱丁○○未遵其要
    求，丁○○之家人和親友，這一生只有痛苦與哀傷等語，而
    屢以發送簡訊之方式騷擾被害人丁○○，及於九十四年十二
    月七日十一時許，至丁○○位於宜蘭縣員山鄉○○路十三之
    五號工作地點，欲經由被害人丁○○而迫使丙○○出面解決
    事端，而一再對被害人丁○○實施騷擾行為，彰彰明甚。
  (五)綜上各情，本件被告乙○○違反本院核發之前揭民事通常保
    護令內容之各該事證均臻明確，其犯行咸堪認定，皆應依法
    論科。
二、被告乙○○行為後，刑法及刑法施行法業於九十四年二月二
    日經總統以華總一義字第０九四０００一四九０一號令修正
    公布，並於九十五年七月一日施行（下稱修正後刑法），是
    參酌最高法院九十五年五月二十三日刑事庭第八次會議決議
    ，修正後刑法第二條第一項之規定，係規範行為後法律變更
    所生新舊法律比較適用之準據法，於修正後刑法施行後，應
    適用修正後刑法第二條第一項之規定，為「從舊從輕」之比
    較。另於比較時應就罪刑有關之共犯、未遂犯、想像競合犯
    、牽連犯、連續犯、結合犯，以及累犯加重、自首減輕暨其
    他法定加減原因（如身分加減）與加減比例等一切情形，本
    於統一性及整體性原則，綜其全部罪刑之結果而為比較，亦
    即本案涉及法律變更之部分，經附表所示比較修正前後刑法
    之相關規定結果後，因修正後刑法並未較有利於被告，爰依
    修正後刑法第二條第一項之規定，適用被告行為時之修正前
    刑法，合先敘明。按家庭暴力防治法所稱之騷擾，謂任何打
    擾、警告、嘲弄或辱罵他人之言語、動作或製造使人心生畏
    怖情境之行為，家庭暴力防治法第二條第三款定有明文。是
    核被告乙○○所為前開事實(一)、(二)、(三)之行為，係犯家庭暴
    力防治法第五十條第二款、第四款之違反保護令罪。其先後
    違反本院核發之上開保護令內容之行為，時間緊接，方法相
    同且觸犯構成要件相同之罪，顯係基於概括犯意反覆為之，
    應依修正前刑法第五十六條連續犯之規定加重其刑。至公訴
    人移送併辦部分，則與起訴事實具有連續犯之裁判上一罪關
    係，當為起訴效力所及，本院應併予審究，附此述明。又被
    告前因違反毒品危害防制條例案件，經本院判處有期徒刑三
    月確定，九十四年五月三十日易科罰金執行完畢之事實，有
    臺灣高等法院被告全國前案紀錄表在卷可稽，茲於有期徒刑
    執行完畢後五年內，再犯本件有期徒刑以上之罪，應依修正
    前刑法第四十七條累犯之規定予以加重其刑，並依法遞加重
    之。原審認被告乙○○罪證明確，予以論罪科刑，固非無見
    ，惟：(一)原審認被告乙○○於九十四年一月二十四日七時許
    ，因接獲其女林玉菁來電告知胃痛而駕車前往宜蘭縣員山鄉
    ○○路一０九之四號接載林玉菁至其位於宜蘭縣壯圍鄉○○
    路五六之一號住處後，再於同日十四時許搭載林玉菁前往署
    立宜蘭醫院就診，並因丙○○未出面照顧，即在署立宜蘭醫
    院急診室內辱罵「如果丙○○不來顧小孩，就不讓她工作，
    當初誰陷害我的人，要置於死地的人，我也要相同的方法對
    待他」等語，亦於同日十八時三十分許，於載送林玉菁返回
    宜蘭縣員山鄉○○路一０九之四號住處時，故意將車停放在
    丙○○前開住處正門口，對林玉菁稱「如果你媽媽不給你進
    去，你門就把它撞壞」等語，而違反本院核發上開民事通常
    保護令命其應遠離丙○○位於宜蘭縣員山鄉○○路一０九之
    四號住處之內容，容有誤會詳後述；(二)被告乙○○於事實(二)
    之所為，應係犯家庭暴力防治法第五十條第二款之違反保護
    令罪，原審認被告此部分之所為，係犯同法第五十條第一款
    之違反保護令罪，尚有違誤；(三)原審於刑法修正後，未及適
    用修正後刑法第二條第一項之規定，予以比較修正前後刑法
    之相關規定，亦有未洽；(四)原審未及審酌臺灣宜蘭地方法院
    檢察署檢察官移送併辦之事實(三)部分犯行，且被告乙○○前
    因違反毒品危害防制條例案件，經本院判處有期徒刑三月確
    定，九十四年五月三十日易科罰金執行完畢，而其連續違反
    保護令之行為終止日，乃臺灣宜蘭地方法院檢察署檢察官移
    送併辦之九十五年一月二日，是被告係於有期徒刑執行完畢
    後五年內，再犯本件有期徒刑以上之罪，原審未及審酌臺灣
    宜蘭地方法院檢察署檢察官移送併辦事實，致未適用修正前
    刑法第四十七條累犯之規定予以加重其刑，同屬未洽。總上
    各節，原審判決因有認定事實及適用法律之違誤，上訴人即
    被告乙○○上訴指摘原審認定事實有誤（即前述(一)部分），
    即屬有理由，本院應依法撤銷原判決並予改判。審酌被告乙○○漠視且一再違反本院核發之民事通常保護令之規範內容
    ，再參酌其對各該被害人造成精神上之侵害程度，與其素行
    、犯罪動機、目的、手段等一切情狀，爰酌情量處如主文所
    示之刑，並諭知易科罰金之折算標準，以資警懲。
三、公訴意旨另以：被告乙○○於九十四年一月二十四日七時許
    因接獲其女林玉菁來電告知胃痛，而駕車前往丙○○位於宜
    蘭縣員山鄉○○路一０九之四號住處之巷口，接載林玉菁至
    其位於宜蘭縣壯圍鄉○○路五六之一號住處後，再於同日十
    四時許，搭載林玉菁前往署立宜蘭醫院掛急診，亦因委請丙○○出面照顧未果，而在署立宜蘭醫院急診室出言辱罵「如
    果丙○○不來顧小孩，就不讓她工作，當初誰陷害我的人，
    要置於死地的人，我也要相同的方法對待他」等語，嗣於同
    日十八時三十分許，駕車載送林玉菁返回宜蘭縣員山鄉○○
    路一０九之四號住處時，故意將車停放在丙○○前開住處正
    門口，亦對林玉菁聲稱「如果你媽媽不給你進去，你門就把
    它撞壞」等語，而未遵守本院核發之前述民事通常保護令命
    其應遠離丙○○前揭住處至少一百公尺之距離之內容，而認
    被告乙○○此部分之行為，亦涉犯家庭暴力防治法第五十條
    第四款之違反保護令罪嫌等語。
四、按犯罪事實應依證據認定之，無證據不得認定其犯罪事實，
    又不能證明被告犯罪者，應諭知無罪之判決，刑事訴訟法第
    一百五十四條第二項、第三百零一條第一項分別定有明文。
    次按，認定事實所憑之證據，其為訴訟上之證明，須於通常
    一般之人均不致有所懷疑，而得確信其為真實之程度者，始
    得據為有罪之認定，倘其證明尚未達到此一程度，而有合理
    之懷疑存在時，事實審法院復已就其心證上理由予以闡述，
    敘明其如何無從為有罪之確信，因而為無罪之判決，尚不得
    任意指為違法，最高法院三十二年上字第六五七號、五十二
    年臺上字第一三００號及七十六年臺上字第四九八六號分別
    著有判例可資參照。末按，刑事訴訟法上所謂認定犯罪事實
    之證據，係指足以認定被告確有犯罪行為之積極證據而言，
    如未能發現相當證據或證據不足以證明，自不得以推測或擬
    制之方法，以為裁判之基礎，最高法院二十九年上字第三一
    ０五號及四十年臺上字第八六號分別著有判例，且認定不利
    於被告之事實，須依積極證據，苟積極證據不足為不利於被
    告事實之認定，即應為有利於被告之認定，更不必有何有利
    之證據，最高法院三十年上字第八一六號判例可資參照。
五、經查，被告乙○○係因接獲其女林玉菁來電，始駕車前往林
    玉菁位於宜蘭縣員山鄉○○路一０九之四號住處，先搭載林
    玉菁至其位於宜蘭縣壯圍鄉○○路五六之一號住處後，再搭
    載林玉菁前往署立宜蘭醫院就診之事實，業據證人林玉菁於
    警詢中證述：其不知其母（即丙○○）對其父（即被告乙○○）申請保護令之事，其係因身體不舒服、吐及發燒，才去
    電委請其父駕車載其前往署立宜蘭醫院就醫等語綦詳，足見
    被告乙○○係因照顧其女林玉菁，始至丙○○位於宜蘭縣員
    山鄉○○路一０九之四號之住處接載林玉菁，並依林玉菁之
    請求而前往丙○○在署立宜蘭醫院之工作處所就診甚明。申
    言之，被告乙○○並非明知不得接近宜蘭縣員山鄉○○路一
    ０九之四號一百公尺範圍內及丙○○在署立宜蘭醫院之工作
    場所，猶故意違反前開保護令之內容甚明。公訴意旨此部分
    之認定，因尚不足以達到一般人無懷疑且得確信之程度，且
    經本院復查亦無其他直接證據抑或間接證據可資證明或補強
    被告此部分之犯行，是基於禁止推定罪狀之法則，確保國家
    刑罰權之正確行使之目的，並揆諸首揭判例意旨及法條規定
    ，因被告乙○○此部分之犯罪嫌疑實有不足，不能證明其此
    部分之犯罪，本應依法為其無罪判決之諭知，然因公訴意旨
    認被告此部分之犯行，係與其前開有罪部分具有連續犯之裁
    判上一罪關係，本院爰不另為無罪判決之宣告，特予敘明。
據上論斷，應依刑事訴訟法第四百五十五條之一第三項、第三百
六十九條第一項前段，家庭暴力防治法第五十條第二款、第四款
，刑法第十一條前段、第二條第一項前段、修正前刑法第五十六
條、修正前刑法第四十七條、修正前刑法第四十一條第一項前段
，修正前罰金罰鍰提高標準條例第二條，現行法規所定貨幣單位
折算新臺幣條例第二條，判決如主文。
中    華    民    國    95    年    8     月    15    日
                  刑事第三庭審判長法  官  黃永勝
                                  法  官  林楨森
                                  法  官  陳嘉年
以上正本證明與原本無異。
不得上訴。
                                  書記官  林嘉萍
中    華    民    國    95    年    8     月    16    日
附錄本案論罪科刑法條全文
家庭暴力防治法第五十條第二款、第四款
違反法院依第十三條、第十五條所為之下列裁定者，為本法所稱
之違反保護令罪，處三年以下有期徒刑、拘役或科或併科新臺幣
十萬元以下罰金︰
二  禁止直接或間接騷擾、接觸、通話或其他連絡行為。
四  遠離住居所、工作場所、學校或其他特定場所。
附表
┌───┬───────┬────────┬──────┐
│比較  │修正前刑法    │修正後刑法      │依從舊從輕原│
│法條  │              │                │則之比較結果│
├───┼───────┼────────┼──────┤
│修正前│連續數行為而犯│刪除連續犯之規定│依修正後刑法│
│刑法第│同一之罪名者，│，屬於數罪併罰，│，並未較有利│
│五十六│以一罪論。但得│得定數罪刑合併之│於被告      │
│條之連│加重其刑至二分│刑期以下        │            │
│續犯  │之一          │                │            │
├───┼───────┼────────┼──────┤
│刑法第│受有期徒刑之執│（第一項）受徒刑│修正後刑法排│
│四十七│行完畢，或受無│之執行完畢，或一│除過失犯構成│
│條    │期徒刑或有期徒│部之執行而赦免後│累犯之規定，│
│      │刑一部之執行而│，五年以內故意再│較有利於被告│
│      │赦免後，五年以│犯有期徒刑以上之│            │
│      │內再犯有期徒刑│罪者，為累犯，加│            │
│      │以上之罪者，為│重本刑至二分之一│            │
│      │累犯，加重本刑│                │            │
│      │至二分之一    │                │            │
├───┴───────┴────────┴──────┤
│本案依法綜合比較，因本案實際適用上，不論依修正前後刑法│
│之規定，被告皆構成累犯，是基於統一性及整體性原則，仍以│
│修正前刑法較有利於被告，故本案應一體適用被告行為時之修│
│正前刑法                                              │
└───────────────────────────┘


司法院資訊處製作；財團法人民間司法改革基金會備份。
